【裁判字號】    95,訴,21
【裁判日期】    950630
【裁判案由】    損害賠償
【裁判全文】
臺灣基隆地方法院民事判決                95年度訴字第21號
原      告  友聯產物保險股份有限公司
法定代理人  甲○○
訴訟代理人  丁○○
            乙○○
            己○○
被      告  丙○○
當事人間請求損害賠償事件，本院於民國95年6月15日言詞辯論
終結，判決如下：
    主      文
原告之訴駁回。
訴訟費用由原告負擔。
    事實及理由
一、原告起訴主張：被告丙○○於民國94年6月27日上午9時10分
    許，駕駛車號2C─3186號自用小客車 (下稱被告車輛) ，沿
    桃園縣觀音鄉○○村○○○○○道路下平面道路左轉涵洞路
    口，因疏未注意支線車應讓幹道車先行，致在涵洞出口撞擊
    原告承保訴外人葉秋英所有交由戊○○駕駛之車號5881─KS
    號自用小客車 (下稱承保車輛) ，造成承保車輛嚴重受損，
    經原告理賠技術科派員勘車，認定原告所承保之承保車輛已
    無修復必要而推定全損，已達保險車輛報廢標準，經車輛重
    置價值核算其理賠金額為新台幣 (下同)561,150 元 ( 654,
    500×0.87＝561,150)，原告並已如數理賠被保險人，為此
    爰依保險法第53條、民法第184條、第196條之規定，訴請被
    告給付原告561,150元及其法定遲延利息等語。並聲明：被
    告應給付原告561,150元，及自支付命令送達翌日起至清償
    日止按年息5%計算之利息。
二、被告對於其於94年6月27日上午9時10分許，駕駛被告車輛沿
    桃園縣觀音鄉○○村○○○○○道路下平面道路左轉涵洞路
    口，在涵洞出口與承保車輛撞擊之情並不爭執；惟以：被告
    駕駛被告車輛由東西向快速道路下平面道路左轉涵洞路口，
    雖當時被告遵行車道之交通號誌為綠燈，然被告亦踩剎車暫
    停，確定橫向車道並無來車後始緩步起動，詎訴外人戊○○
    以飆車之高速且未遵行燈號管制駕駛承保車輛貿然駛經肇事
    之涵洞出口，被告一時之間根本無從閃避，而遭訴外人戊○
    ○所駕駛之承保車輛撞擊，被告駕駛並未有任何過失，純係
    訴外人戊○○駕駛超速及闖紅燈所致，原告主張被告應負賠
    償責任，實無理由等語。並聲明：原告之訴駁回。
三、原告主張前揭時、地被告車輛與承保車輛兩車相撞而造成原
    告承保之承保車輛受損等情，業據原告提出訴外人葉秋英行
    車執照、戊○○駕駛執照、汽車貨物稅完稅照證、汽車新領
    牌照登記書、汽車保險理賠計算書、汽車肇事賠償給付結案
    同意書、估價單、受損照片等件為證，且有桃園縣政府警察
    局大園分局95年2月23日園警分刑字第0954007616函附之調
    查筆錄、道路交通事故調查報告表 (一)、(二)、道路交通
    事故現場圖、調查筆錄、現場照片在卷可稽，被告復不爭執
    ，自堪信此部份為真實。茲原告主張被保險人即訴外人葉秋
    英之所有權人對被告有侵權行為之損害賠償請求權，而依保
    險法第53條第1項之保險代位規定提起本件訴訟，然取得保
    險代位權之前提，必被保險人對於第3人有損害賠償請求權
    ，始得為之，因被告辯稱其對於承保車輛之受損並無過失，
    反係因承保車輛之駕駛人超速及闖紅燈所致，是
    本件兩造爭執之處，應在於被告就承保車輛損害之發生是否
    有過失？
四、按當事人主張有利於己之事實者，就其事實有舉證之責任，
    民事訴訟法第277條前段定有明文。所謂舉證係指就爭訟事
    實提出足供法院對其所主張者為有利認定之證據而言，若所
    舉證據，不能對其爭訟事實為相當之證明，自無從認定其主
    張為真正。又主張法律關係存在之當事人，就該法律關係發
    生所須具備之特別要件，應負舉證之責任，而侵權行為損害
    賠償請求權之存在，除須有損害之發生及行為人有故意、過
    失之事實外，並以二者之間有相當因果關係為成立要件，故
    侵權行為損害賠償之訴訟，主張侵權行為之人須先就上述要
    件為相當之證明，始能謂其請求權存在，此為我國審判實務
    上對於侵權行為舉證責任分配法則之一向通見；至民法第19
    1 條之2前段規定：「汽車、機車或其他非依軌道行駛之動
    力車輛，在使用中加損害於他人者，駕駛人應賠償因此所生
    之損害。」，性質上屬侵權行為之特殊類型，同條但書雖規
    定：「但於防止損害之發生，已盡相當之注意者，不在此限
    。」然其立法意旨僅在緩和駕駛人之責任 (該條文立法理由
    參照 )，駕駛人得舉證證明其已盡相當之注意而藉以免責，
    並非過失責任之推定，依首開說明，原告既主張被告就本件
    事禍事故致承保車輛損害之發生負損害賠償責任，自應就被
    告有故意或過失負舉證責任。
五、本院將本件車禍事故之上開桃園縣政府警察局大園分局函附
    之調查筆錄、道路交通事故調查報告表 (一)、(二)、道路
    交通事故現場圖、現場照片等資料連同本案相關卷證送請臺
    灣省桃園縣區車輛行車事故鑑定委員會鑑定，據復以：「查
    本案．．．因涉號誌情形無法鑑定」，有臺灣省桃園縣區車
    輛行車事故鑑定委員會95年3月21日桃縣行字第0955200773
    號函一紙在卷可稽，是本件車禍之發生是因一造未遵守交通
    號誌所致，而與原告所主張支線之被告車輛有無讓幹道之承
    保車輛先行之肇事因素無涉，是本件原告應舉證證明被告駕
    駛被告車輛確有闖紅燈之駕駛過失。原告所舉之證人即承保
    車輛駕駛人戊○○於本院審理時雖證稱：「當時我燈號是綠
    燈，但快到紅綠燈之前的時候已經變成黃燈，我還是沒有停
    繼續開，被告的車子就衝出來，所以就撞到了」、「 (你說
    你的車子到何處時燈號變成黃燈？)我當時車到停車線前面
    時燈號已經變成黃燈」、「 (被告當時的號誌是什麼你是否
    知道？)如果我的號誌是黃燈，他的號誌應該是紅燈」、「
    (當時車速多少？)當時我的時速大約六十公里左右」等語，
    然觀諸卷附道路交通事故現場圖及現場照片，證人戊○○所
    駕駛之承保車輛之左側車身於與被告所駕駛之被告車輛之車
    頭碰撞後，在速度因碰撞減緻後，猶往前直行約28公尺後始
    因路旁黃色護欄阻隔而停止，證人戊○○所駕駛之承保車輛
    在肇事前之速度顯然遠超時速60公里以上，且衡諸證人戊○
    ○駕駛承保車輛行經肇事涵洞出口，根本無視行經有號誌管
    制之交岔路口仍應減速慢行，猶以高速駛過，實難期待證人
    戊○○會依交通號誌之管制而為行止，證人戊○○況所證其
    係闖黃燈云云，在無其他證據補強之下，尚難盡信，況且證
    人戊○○有無闖紅燈之違規事涉有無交通違規及民事賠償責
    任，更難期證人戊○○會據實陳述；反觀訴外人戊○○所駕
    駛之承保車輛在遭被告所駕駛之被告車輛由左側撞擊後，以
    訴外人戊○○所駕駛之承保車輛之高速，其駕駛之車輛並未
    失控往右側彈出，猶能以近乎直線往前行駛，後因碰撞路旁
    黃色護欄而停止，顯然被告所駕駛之被告車輛往前撞擊之力
    道至為輕微，核與證人戊○○所證「 (當時被告的車子車速
    如何？)被告的車速很慢」等語相符，是被告所辯其係暫停
    後甫起步即遭撞擊等語，應堪採信，倘若被告如原告所主張
    係闖紅證，衡情被告應會儘速加速超越交岔路口，何以還會
    暫停後緩步啟動車輛，此即與違規駕駛者之心態及常理有違
    ，是證人戊○○之證述幾無可信度可言，此外原告復未能舉
    證證明被告確有闖紅燈之駕駛過失之具體事實，尚難以原告
    所承保之承保車輛遭被告所駕駛之被告車輛撞擊而受有損害
    ，遽推定被告應負過失責任。因此被告之駕車行為並不構成
    對於訴外人葉秋英所有承保車輛之侵權行為。
六、綜上，被告對於本件車禍事故之發生，原告既不能證明有何
    過失，原告依保險法第53條保險代位之規定及民法第184條
    第1項、第196條之侵權行為規定，請求被告應負損害賠償責
    任，即無理由，應予駁回。
七、本件訴訟費用即第一審裁判費6,170元，應由原告負擔。
八、據上論結：本件原告之訴為無理由，依民事訴訟法第78條，
    判決如主文。
中    華    民    國    95    年    6     月    30    日
                  民事庭法  官  徐世禎
以上正本係照原本作成。
對於本件判決如有不服，應於收受送達後20日內向本院提出上訴
書狀，敘述上訴之理由，上訴於臺灣高等法院，並按他造當事人
之人數附具繕本。
中    華    民    國    95    年    6     月    30    日
                        書記官  賴敏慧


司法院資訊處製作；財團法人民間司法改革基金會備份。
